【裁判字號】    90,訴,1061
【裁判日期】    900528
【裁判案由】    毒品危害防制條例
【裁判全文】
臺灣臺中地方法院刑事判決                          九十年度訴字第一六一號
    公  訴  人  台灣台中地方法院檢察署檢察官
    被      告  甲○○
右列被告因毒品危害防制條例案件，經檢察官提起公訴（九十年度毒偵字第一五六二
號），本院判決如左：
    主  文
甲○○連續施用第二級毒品，處有期徒刑伍月，如易科罰金，以參佰元折算壹日。扣
案之安非他命一包（毛重０．三公克），沒收銷燬之。
被訴施用第一級毒品部分，無罪。
    事  實
一、甲○○於民國（下同）八十九年間，曾因竊盜罪經本院判處有期徒刑八月，緩刑
    三年確定，嗣又因施用毒品案件，經依本院八十九年毒聲字第五五一九號裁定送
    觀察、勒戒後，認無繼續施用毒品之傾向，由臺灣臺中地方法院檢察署檢察官於
    八十九年九月二十七日以八十九年度毒偵字第六○○七號處分不起訴確定。詎甲
    ○○竟不知改過，復基於施用第二級毒品安非他命之概括犯意，自九十年二月初
起至同年二月底止，及於同年三月十六日或其前三日中之某時，連續在台中縣大
    里市○○街二十九巷七號住所，將毒品安非他命少許置於玻璃管中，其下再以火
    燒烤，吸其所產生氣體之方式，非法施用第二級毒品安非他命多次。嗣於九十年
    三月十六日下午十七時許，始在上揭住所為警查獲，並扣得第二級毒品安非他命
    一包毛重０．三公克。甲○○經依本院九十年度毒聲字第一三六八號裁定送觀察
    勒戒後，認有繼續施用毒品之傾向。
二、案經台中市警察局第三分局報請臺灣臺中地方法院檢察署檢察官偵查起訴。
    理  由
一、訊據被告甲○○固坦承於九十年二月初起至同年二月底止，連續在上揭住處施用
    第二級毒品安非他命之事實不諱。惟查，被告於九十年三月十六日為警查獲後，
    所採尿液經檢驗結果，亦呈甲基安非他命陽性反應，有臺中市衛生局煙毒尿液檢
    驗成績書一份附卷可憑。而按一般吸食或施打毒品安非他命者，其所排放之尿水
    ，於八小時內約有百分之八十量於尿液中排出，二十四小時後剩餘量之百分之九
    十再排出，七十二小時後，仍有微量排出，而因人體之差異（即成癮者），代謝
    時間較慢者，於一百二十小時內，利用較精密、公信力之儀器（如氣相層析質譜
    儀）仍可能被檢測出，憲兵司令部八十年三月十五日（八０）鑑驗字第四四八七
    號函釋甚明。今被告於九十年三月十六日所採之尿液，既檢驗出仍有安非他命陽
    性反應，則可推定其必於驗尿日或其前三日內之某時，亦有施用毒品安非他命之
    犯行。此外，並有安非他命一包（毛重○．三公克）扣案可資佐證，事證已明，
    被告連續施用第二級毒品犯行，足堪認定。又被告前因施用毒品案件，經依本院
    八十九年毒聲字第五五一九號裁定送觀察、勒戒後，認無繼續施用毒品之傾向，
    由臺灣臺中地方法院檢察署檢察官於八十九年九月二十七日以八十九年度毒偵字
    第六○○七號處分不起訴確定等情，亦有臺灣臺中地方法院檢察署刑案資料查註
    紀錄表、臺灣高等法院被告全國前案紀錄表在卷足憑，其於五年內再犯毒品危害
    防制條例第十條之罪，經依本院以九十年度毒聲字第一三六八號裁定送觀察、勒
    戒後，認有繼續施用毒品傾向，復有臺灣臺中看守所附設勒戒所九十年四月二日
    （九０）中所正總字第一一一二函送之證明書一份附卷可參。事證明確，被告五
    年內再犯施用毒品犯行，洵堪認定。
二、核被告所為，係犯毒品危害防制條例第十條第二項之施用第二級毒品罪。被告為
    施用第二級毒品而持有毒品之低度行為，應為其施用之高度行為所吸收，不另論
    罪。被告先後多次施用毒品安非他命犯行，時間緊接、犯罪構成要件亦屬相同，
    顯係基於概括犯意反覆為之，為連續犯，應依刑法第五十六條規定，以一罪論，
    並加重其刑。爰審酌被告甫因施用毒品案件，經觀察、勒戒不起訴處分後，竟仍
    不知悔改警惕，猶再施用毒品，暨其犯罪之動機、目的、所生危害、犯罪後之態
    度等一切情狀，量處如主文所示之刑，並諭知易科罰金之折算標準。扣案之安非
    他命一包（毛重○．三公克），係查獲之毒品，應依毒品危害防制條例第十八條
    第一項前段之規定宣告沒收銷燬之。
三、公訴意旨另以：被告於九十年三月十六日十七時許，在上揭住所，非法施用第一
    級毒品海洛因一次，因認被告此部分所為，另犯毒品危害防制條例第十條第一項
    之施用第一級毒品罪嫌云云。
四、惟按犯罪事實應依證據認定之，無證據不得推定其犯罪事實；又被告之自白，不
    得作為有罪判決之唯一證據，仍應調查其他必要之證據，以察其是否與事實相符
    ，刑事訴訟法第一百五十四條、一百五十六條第二項分別定有明文。
五、 公訴人認被告涉犯施用第一級毒品犯行，係以被告於警訊及偵查中之自白為其
     依據。惟查：被告於九十年三月十六日為警查獲後所採尿液，經送請檢驗結果
     ，雖呈安非他命陽性反應，但嗎啡部分，則未檢出有陽性反應，此有台中市衛
     局前述煙毒尿液檢驗成績書在卷可憑。按嗎啡經化學合成可製得海洛因，海洛
     因施打入人體後，經新陳代謝作用又可分解成嗎啡，故嗎啡或海洛因在進入人
     體後，均以嗎啡型態排於尿液中，從尿液中無法檢驗分辨係施打（或吸食）嗎
     啡或海洛因；而一般人施打嗎啡或海洛因後，於尿中檢出煙毒反應時效，需視
     施打量多少及個人代謝分泌情況而定，施打量多者，於施打後四、五日內仍有
     可能檢出煙毒反應，施打量少者，可能在二十四小時後，即難發現煙毒反應，
     且個人體質之不同，亦會影響時效，故通常採尿化驗煙毒反應，應以施打後二
     十四小時內所採為宜等情，已經法務部調查局以七九年二月二十七日（七九）
     陸（一）四○二八八一號函解釋甚明。今被告於九十年三月十六日查獲後所採
     之尿水，既未檢驗出嗎啡類陽性反應，則被告自白於九十年三月十六日曾施用
     海洛因乙節，與事實是否相符，即非無疑。再者，本案查獲之時，復未在被告
     住處或身上查獲有關施用一級毒品之相關證物以資佐證，而質以被告有無相關
     證據可資證明施用第一級毒品犯行﹖亦稱無其他相關證據可資證明。因此，自
     不得以被告有瑕疵之自白，即認被告涉犯施用第一級毒品犯行。是依上說明，
     公訴人此部分之指訴，即屬犯罪不能證明，依法應就此部分為被告無罪之諭知
     。
據上論斷，應依刑事訴訟法第二百九十九條第一項前段、第三百零一條第一項，毒品
危害防制條例第十條第二項、第十八條第一項前段、第二十條第三項前段，刑法第十
一條前段、第五十六條、第四十一條第一項前段，罰金罰鍰提高標準條例第二條，判
決如主文。
中      華      民      國      九十      年     五     月    二十八    日
                                臺灣臺中地方法院刑事第三庭
                                        法  官  黃  峻  隆
右正本證明與原本無異。
如不服本判決，應於送達後十日內向本院提臺上訴狀(須附繕本)，上訴於臺灣高等
法院臺中分院。
                                        書記官
中      華      民      國      九十      年     五     月    二十八    日
附錄論罪科刑法條
毒品危害防制條例第十條第二項
施用第二級毒品者，處三年以下有期徒刑。


司法院資訊處製作；財團法人民間司法改革基金會備份。
